【裁判字號】    99,交抗,553
【裁判日期】    990630
【裁判案由】    聲明異議
【裁判全文】
臺灣高等法院臺中分院刑事裁定         99年度交抗字第553號
抗  告  人
即受處分人  甲○○
上列抗告人因違反道路交通管理處罰條例案件，不服臺灣臺中地
方法院中華民國99年5月21日所為裁定（99年度交聲字第2052號
），提起抗告，本院裁定如下：
    主  文
抗告駁回。
    理  由
一、本案經本院審理結果，認原審裁定認事用法均無不當，應予
    維持，並引原審裁定書記載之事實、證據及理由。（如附件
    ）
二、抗告意旨略以：抗告人即受處分人在接獲臺中市監理站來函
    要求補正相關年籍資料後，已在99年5月10日具狀補正，何
    以原裁定機關仍以受處分人逾期聲明異議，不合法律上程式
    ，裁定駁回受處分人之異議，受處分人既已具狀補呈，實無
    有逾期異議之理，此乃原裁定機關片面認定，應予撤銷云云
    。
三、經查：
  (一)按受處分人，不服道路交通管理處罰條例第8條主管機關所
    為之處罰，得於接到裁決書之翌日起20日內，向管轄之地方
    法院聲明異議；又交通法庭認聲明異議不合法律上之程式或
    其異議權已經喪失者，應以裁定駁回之，但其不合法律上之
    程式可補正者，應先定期命為補正，逾期不補正者，即予駁
    回，道路交通管理處罰條例第87條第1項、道路交通案件處
    理辦法第18條分別定有明文。又按處理違反道路交通管理事
    件，有關文書送達之程序，依行政程序法之規定，違反道路
    交通管理事件統一裁罰基準及處理細則第5條定有明文；且
    按送達，於應受送達人之住居所、事務所或營業所為之。但
    在行政機關辦公處所或他處會晤應受送達人時，得於會晤處
    所為之；送達，不能依前二條規定（行政程序法第72條之普
    通送達、第73條之補充送達及留置送達）為之者，得將文書
    寄存送達地之地方自治或警察機關，並作送達通知書兩份，
    一份黏貼於應受送達人住居所、事務所、營業所或其就業處
    所門首，另一份交由鄰居轉交或置於該送達處所信箱或其他
    適當位置，以為送達；前項情形，由郵政機關為送達者，得
    將文書寄存於送達地之郵政機關，行政程序法第72條第1項
    、第74條第1項、第2項分別定有明文。
  (二)上開聲請異議之期間既屬法定不變期間，非基於法定原因，
    即不得伸長或縮短。本件裁決書既係於99年3月12日寄存送
    達抗告人，抗告人未於上開裁決書合法送達之翌日起20日內
    向管轄地方法院聲明異議，自生失權之效果，不因原處分機
    關發函要求抗告人補正而生影響。
四、從而，原審法院據以駁回異議並無不當。本件抗告為無理由
    ，應予駁回。
五、據上論結，應依道路交通案件處理辦法第二十六條，刑事訴
    訟法第四百十二條，裁定如主文。
中    華    民    國    99    年    6    月     30    日
            刑事第四庭    審判長法  官  洪  耀  宗
                                法  官  蔡 王金 全
                                法  官  劉  登  俊
以上正本證明與原本無異。
不得再抗告。
                                書記官  張  惠  彥
中    華    民    國    99    年    6     月    30    日
附件
臺灣臺中地方法院交通事件裁定        99年度交聲字第2052號
原處分機關  交通部公路總局臺中區監理所臺中市監理站
受處分人即
異  議  人  甲○○  男  37歲（民國○○年○月○○日生）
                    身分證統一編號：Ｚ000000000號
                    住臺中市○區○○○街57號
                    居臺中市○區○○路77號
上列受處分人因違反道路交通管理處罰條例案件，對於交通部公
路總局臺中區監理所臺中市監理站中華民國九十九年三月九日所
為之處分（裁監稽違字第裁六一－ＧＥ0000000號裁決書
）聲明異議，本院裁定如下：
    主  文
異議駁回。
    理  由
一、原處分機關略以：異議人即受處分人（下稱受處分人）甲○
    ○騎乘車牌號碼ＴＣＸ─七九三號輕型機車於民國九十八年
    九月十三日二十時三十分許，於臺中市○○○路與中山路口
    ，因「駕駛未戴安全帽」之違規，為臺中市警察局第一分局
    大誠分駐所依道路交通管理處罰條例第三十一條第六項以中
    市警交字第ＧＥ0000000號舉發違反道路交通管理處
    罰條例通知單當場舉發，本所遂裁處新臺幣（下同）五百元
    ，罰鍰限於九十九年四月八日前繳納，逾期則依法移送強制
    執行，該裁決書於九十九年三月十二日依受處分人戶籍地址
    「臺中市○區○○○街五十七號」以寄存送達方式於臺中國
    光路郵局完成送達程序等語。
二、按受處分人，不服道路交通管理處罰條例第八條主管機關所
    為之處罰，得於接到裁決書之翌日起二十日內，向管轄之地
    方法院聲明異議；又交通法庭認聲明異議不合法律上之程式
    或其異議權已經喪失者，應以裁定駁回之，但其不合法律上
    之程式可補正者，應先定期命為補正，逾期不補正者，即予
    駁回，道路交通管理處罰條例第八十七條第一項、道路交通
    案件處理辦法第十八條分別定有明文。又按處理違反道路交
    通管理事件，有關文書送達之程序，依行政程序法之規定，
    違反道路交通管理事件統一裁罰基準及處理細則第五條定有
    明文；且按送達，於應受送達人之住居所、事務所或營業所
    為之。但在行政機關辦公處所或他處會晤應受送達人時，得
    於會晤處所為之；送達，不能依前二條規定（行政程序法第
    七十二條之普通送達、第七十三條之補充送達及留置送達）
    為之者，得將文書寄存送達地之地方自治或警察機關，並作
    送達通知書兩份，一份黏貼於應受送達人住居所、事務所、
    營業所或其就業處所門首，另一份交由鄰居轉交或置於該送
    達處所信箱或其他適當位置，以為送達；前項情形，由郵政
    機關為送達者，得將文書寄存於送達地之郵政機關，行政程
    序法第七十二條第一項、第七十四條第一項、第二項分別定
    有明文。再按汽車所有人名稱、地址等如有變更，均應向公
    路監理機關辦理登記，如不依規定申報登記者，處汽車所有
    人九百元以上一千八百元以下罰鍰，亦為道路交通安全規則
    第二十三條第一項、道路交通管理處罰條例第十六條第一項
    第一款所明定。
三、經查：本件受處分人自八十七年四月十日遷入臺中市○區○
    ○○街五十七號迄今等情，有受處分人個人基本資料查詢結
    果及本件聲明異議狀各一份在卷可參。又本件交通部公路總
    局臺中區監理所臺中市監理站上開裁決書，業於九十九年三
    月十二日由郵政機關送達至受處分人上開臺中市○區○○○
    街五十七號住所而寄存於臺中國光路郵局之事實，亦有交通
    部公路總局臺中區監理所臺中市監理站送達證書一紙在卷可
    稽。原處分機關上開裁決書於作成後委由郵政機關送達至受
    處分人之前揭戶籍地，因未會晤受處分人本人，亦無受領文
    書之同居人、受雇人或應送達處所之接收郵件人員，遂於九
    十九年三月十二日將該通知單寄存在送達地之郵局，並作送
    達通知書二份，一份黏貼於應受送達人住居所門首，另一份
    置於該送達處所信箱或其他適當位置，以為送達，則前開裁
    決書自寄存之日起自已發生合法送達之效力。依上開規定受
    處分人自應於接到裁決書之翌日起二十日內向管轄之地方法
    院聲明異議。但查受處分人於收受該裁決書後，雖於九十九
    年四月下旬以郵寄方式具狀異議，經原處分機關於九十九年
    四月三十日收受；惟該異議狀之異議人欄位並未記載異議人
    姓名，具狀人欄亦未簽名或蓋章，尚無從判斷何人為異議人
    。嗣經原處分機關發函通知受處分人補正，而受處分人遲至
    九十九年五月十二日再具狀向原處分機關聲明異議等情，有
    原處分機關九十九年五月三日中監中字第０九九一０００三
    四四號函、受處分人未載日期之書狀及所附信封袋等在卷可
    佐。是本件受處分人所為聲明異議，縱以其於九十九年四月
    三十日所提異議期日計算，仍逾法定期限。揆諸前揭法條之
    說明，本件受處分人逾期聲明異議，其聲明異議即屬不合法
    律上之程式，且無從補正，應予駁回。
四、據上論斷，依道路交通案件處理辦法第十八條，裁定如主文
    。
中    華    民    國    99    年    5     月    21    日
                  交通法庭    法  官  周玉蘭
以上正本證明與原本無異。
如不服本裁定應於送達後五日內向本院提出抗告狀(應附繕本)並
敘述抗告之理由。
                              書記官  黃泰能
中    華    民    國    99    年    5     月    21    日

司法院資訊處製作；財團法人民間司法改革基金會備份。
